【裁判字號】    99,上訴,268
【裁判日期】    990531
【裁判案由】    殺人等
【裁判全文】
臺灣高等法院臺中分院刑事判決         99年度上訴字第268號
上  訴  人  臺灣南投地方法院檢察署檢察官
上  訴  人
即  被  告  戊○○
選任辯護人  黃靖閔律師
            羅豐胤律師
上  訴  人
即  被  告  丙○○
選任辯護人  張益隆律師
被      告  甲○○
指定辯護人  武忠森律師
上列上訴人等因殺人等案件，不服臺灣南投地方法院九十八年度
重訴字第四號中華民國九十八年十二月十八日第一審判決（起訴
案號：臺灣南投地方法院檢察署九十八年度偵字第一０四九、一
一五０號），提起上訴，本院判決如下：
    主    文
原判決撤銷。
戊○○未經許可寄藏自動步槍，累犯，處有期徒刑陸年陸月，併
科罰金新臺幣貳拾萬元，罰金如易服勞役，以新臺幣壹仟元折算
壹日，扣案ＣＯＬＴ廠Ｍ１６型自動步槍壹枝（含彈匣壹個，槍
枝管制編號：0000000000號）沒收；又共同殺人，累
犯，處有期徒刑拾伍年，扣案ＣＯＬＴ廠Ｍ１６型自動步槍壹枝
（含彈匣壹個，槍枝管制編號：0000000000號）沒收
。應執行有期徒刑貳拾壹年，併科罰金新臺幣貳拾萬元，罰金如
易服勞役，以新臺幣壹仟元折算壹日，扣案ＣＯＬＴ廠Ｍ１６型
自動步槍壹枝（含彈匣壹個，槍枝管制編號：00000000
00號）沒收。
丙○○共同未經許可持有自動步槍，處有期徒刑陸年，併科罰金
新臺幣貳拾萬元，罰金如易服勞役，以新臺幣壹仟元折算壹日，
扣案ＣＯＬＴ廠Ｍ１６型自動步槍壹枝（含彈匣壹個，槍枝管制
編號：0000000000號）沒收；又共同殺人，處有期徒
刑拾肆年，扣案ＣＯＬＴ廠Ｍ１６型自動步槍壹枝（含彈匣壹個
，槍枝管制編號：0000000000號）沒收。應執行有期
徒刑拾玖年陸月，併科罰金新臺幣貳拾萬元，罰金如易服勞役，
以新臺幣壹仟元折算壹日，扣案ＣＯＬＴ廠Ｍ１６型自步槍壹枝
（含彈匣壹個，槍枝管制編號：0000000000號）沒收
。
甲○○共同未經許可持有自動步槍，處有期徒刑伍年貳月，併科
罰金新臺幣拾萬元，罰金如易服勞役，以新臺幣壹仟元折算壹日
，扣案ＣＯＬＴ廠Ｍ１６型自動步槍壹枝（含彈匣壹個，槍枝管
制編號：0000000000號）沒收
    犯罪事實
一、戊○○（綽號濟公成）前於民國九十三年間因賭博案件，經
    臺灣彰化地方法院彰化簡易庭以九十三年度彰簡字第一一０
    號判決判處有期徒刑六月，嗣經上訴，由同上法院合議庭以
    九十三年度簡上字第四二號判決駁回上訴確定，於九十三年
    十月十九日徒刑易科罰金執行完畢，猶不知悔改。
二、戊○○知悉自動步槍及子彈均屬槍砲彈藥刀械管制條例列管
    之物品，未經主管機關許可不得寄藏、持有，竟於九十六年
    間某日，在南投縣埔里鎮鎮寶飯店附近之某真實姓名、年籍
    均不詳綽號「雄哥」成年男子住處前，綽號「雄哥」男子在
    車上，將內裝有美國ＣＯＬＴ廠Ｍ１６型制式自動步槍（含
    彈匣一個，槍枝管制編號：0000000000號）一枝
    、口徑五‧五六ｍｍ之制式子彈十一顆之提袋交予戊○○，
    並告知其要入監執行，內為槍枝及子彈，請代為保管等語，
    戊○○收受後，便將之藏放在某不詳地點之山上，後於九十
    八年一月二十六日農曆春節前之同年一月間某日，再將之取
    出改藏置在南投縣埔里鎮○○路與南興街口金鶯山加油站附
    近的空屋內，而未經許可寄藏具殺傷力之上開自動步槍、子
    彈。
三、戊○○因誤會李佳憲贈與一隻狗予其女友洪淑惠，因妒生怨
    ，而於九十八年二月十三日二十三時許致電李佳憲，雙方約
    在南投縣埔里鎮○○路二００號理論。同年月十四日凌晨一
    時許，曹悅維駕駛車牌號碼ＮＨ－四六八八號自用小客車（
    下稱為「Ａ車」）搭載李佳憲、陳俊雄至上開處所，戊○○
    駕駛車牌號碼Ｈ八－二九九九號自用小客車（下稱為「Ｂ車
    」）搭載丙○○、甲○○隨後亦至上開處所會合，曹悅維向
    戊○○表示李佳憲可隨同前往，但不得加以傷害，戊○○乃
    駕駛Ｂ車帶同李佳憲，並搭載丙○○、甲○○至洪淑惠位在
    南投縣埔里鎮○○路一四三之一八號住處欲與洪淑惠對質理
    論。抵達該處後，戊○○令李佳憲跪在神明前發誓，李佳憲
    不從，致戊○○與洪淑惠及洪女家人發生爭吵，戊○○欲將
    李佳憲帶離，李佳憲及洪淑惠等家人均不從，戊○○便要李
    佳憲致電陳俊雄、曹悅維等人，詎戊○○於電話中與曹悅維
    等人發生口角，曹悅維等人即於電話中表示將往尋戊○○，
    戊○○等三人乃駕駛Ｂ車離去，約半小時後，洪淑惠之父始
    將李佳憲載回南投縣埔里鎮○○路二００號。曹悅維等人因
    上開口角爭執，即於同日二時許，由張俊誠駕駛車牌號碼七
    八００－ＬＭ號自用小客車（下稱為「Ｃ車」）搭載曹悅維
    等人，並邀同陳榮鴻駕駛Ａ車附載劉詩硯、己○○、徐合宏
    （起訴書誤載為許合宏，應予更正）、王健智（起訴書誤載
    為王建智，應予更正）等人，先後至戊○○位在南投縣埔里
    鎮○○路二號租屋處及南投縣埔里鎮○○路六六號住處找尋
    戊○○，均未尋獲，Ａ車、Ｃ車再度返回南投縣埔里鎮○○
    路二號，曹悅維又搭乘張俊誠駕駛之Ｃ車因故先行離開，陳
    榮鴻、劉詩硯等人則在Ａ車上等候。其間戊○○接獲家人電
    話告知家中有七、八人共乘二部車欲找戊○○，戊○○聞悉
    後，為求自保，即駕車至金鶯山加油站（起訴書誤載為金鶯
    加油站，應予更正）附近，戊○○單獨下車至金鶯山加油站
    附近空屋內拿取其所寄藏之上開自動步槍、子彈，而丙○○
    、甲○○則留待於Ｂ車上，未幾，戊○○手持裝妥子彈之前
    揭步槍返回Ｂ車，並向丙○○解說該槍枝之保險開關位置，
    甲○○坐於該車後座，亦得悉此事，丙○○、甲○○因而知
    悉此為自動步槍、子彈，亦因前述之行程，知悉戊○○取出
    該自動步槍、子彈，係為求自保、尋釁，仍基於與戊○○共
    同持有上開自動步槍、子彈之犯意聯絡，而由戊○○將該槍
    、彈放置在丙○○所乘坐Ｂ車右前座之腳踏墊上。於同日三
    時許，戊○○駕駛Ｂ車搭載丙○○、甲○○至南投縣埔里鎮
    ○○路二號租屋處前，見Ａ車停放該處，戊○○停車後即指
    示丙○○持該自動步槍下車，斯時，該槍枝彈匣掉落地面，
    丙○○拾起彈匣，插入上開自動步槍，使該槍枝處於隨時可
    射擊之狀態，甲○○亦隨之下車，而戊○○則將Ｂ車駛至對
    向車道停放後，旋下車走至丙○○旁，適徐合宏、王健智從
    南投縣埔里鎮○○路二號旁之鐵皮屋走出，丙○○仍持上開
    步槍槍口指向徐合宏，並叫囂「是誰、是誰、是怎樣、是怎
    樣」等語，戊○○見狀以臺語喊「給他死」或「攏吼死」，
    戊○○及丙○○竟共同基於殺人之犯意聯絡，因徐合宏上前
    欲搶下上開步槍，與丙○○拉扯，丙○○即持槍朝徐合宏、
    王健智射擊數發，其中一發子彈從徐合宏左後腰擦過，另一
    發子彈則自左臉頰射入貫穿腦部，徐合宏當場倒地死亡，而
    王健智受有手部槍傷之傷害，幸未造成死亡之結果而未遂。
    陳榮鴻見狀即發動Ａ車衝撞丙○○，丙○○亦持該枝自動步
    槍向Ａ車前方引擎蓋掃射數發，Ａ車之引擎蓋因而三處中彈
    （現場共遺留彈殼八枚），陳榮鴻隨即駕駛Ａ車逃離現場，
    Ａ車上之陳榮鴻、劉詩硯、己○○則未受傷（此因係是對車
    輛引擎處射擊，尚無積極證據可資證明有殺人故意，而車上
    該三人未成傷，且對傷害、毀損部分未提出告訴，檢察官亦
    未起訴）。丙○○、戊○○、甲○○亦迅上車在後追趕，駛
    至南投縣埔里鎮○○路二００號前方，戊○○見Ｃ車停放在
    該處路旁，乃指示丙○○對Ｃ車掃射，三發子彈貫穿Ｃ車後
    方擋風玻璃（現場未查獲彈殼），之後戊○○等三人在南投
    縣埔里鎮某處更換他車往臺中市方向逃逸，三人在車上一同
    商量，認為該枝自動步槍交由丙○○處理保管，較為妥當。
    待駛至臺中市○○路一七巷附近，由戊○○將上開自動步槍
    交予丙○○，丙○○再將該自動步槍放置其位於臺中市○○
    路一七巷九號二樓之租屋處（下稱「臺中租屋處」）。
四、嗣於同年月二十四日十五時許，甲○○致電南投縣政府警察
    局埔里分局投案。同日十九時許，戊○○在南投縣仁愛鄉○○路某超商前為警查獲。同年月二十五日凌晨零時三十分許
    ，丙○○在桃園市○○路一八號之碧雲天汽車旅館遭警拘提
    到案，隨後在臺中租屋處扣得上開自動步槍一枝，因而查悉
    上情。案經臺灣南投地方法院檢察署檢察官相驗後指揮南投
    縣政府警察局埔里分局、南投縣政府警察局刑事偵查大隊、
    內政部警政署刑事警察局偵六隊共同偵查起訴。
    理    由
壹、有罪部分：
一、證據能力之認定：
（一）按刑事被告之詰問權，係指訴訟上被告有在審判庭盤詰證
      人之權利；偵查中檢察官訊問證人，旨在蒐集被告犯罪證
      據，以確認被告嫌疑之有無及內容，與審判中透過當事人
      之攻防，經由詰問程序調查證人以認定事實之性質及目的
      有別。偵查中辯護人僅有在場權及陳述意見權，此觀之刑
      事訴訟法第二百四十五條第二項前段之規定甚明，檢察官
      訊問證人並無必須傳喚被告使其得以在場之規定，同法第
      二百四十八條第一項前段雖規定「如被告在場者，被告得
      親自詰問」，亦僅賦予該在場被告於檢察官訊問證人時得
      親自詰問證人之機會而已，被告如不在場，殊難期有親自
      詰問之可能。此項未經被告詰問之被告以外之人於偵查中
      向檢察官所為之陳述，依刑事訴訟法第一百五十九條第一
      項、第一百五十九條之一第三項之規定，除顯有不可信之
      例外情況外，原則上為「法律規定得為證據」之傳聞例外
      ，依其文義解釋及立法理由之說明，並無限縮於檢察官在
      偵查中訊問證人之程序，應已給予被告或其辯護人對該證
      人行使反對詰問權者，始有證據能力之可言。為保障被告
      之反對詰問權，並與現行法對傳聞例外所建構之證據容許
      範圍求其平衡，證人在偵查中雖未經被告之詰問，倘被告
      於審判中已經對該證人當庭及先前之陳述進行詰問，即已
      賦予被告對該證人詰問之機會，則該證人於偵查中之陳述
      即屬完足調查之證據，而得作為判斷之依據，此有最高法
      院九十七年度臺上字第四０五號判決意旨可參。是依上開
      說明可知，在偵查中訊問證人，被告或其辯護人對該證人
      雖未行使反對詰問權，依刑事訴訟法第一百五十九條之一
      第二項之規定，原則上屬於法律規定為有證據能力之傳聞
      證據，於例外顯有不可信之情況，始否定其得為證據，亦
      即，得為證據之被告以外之人於偵查中向檢察官所為之陳
      述，因其陳述未經被告詰問，應認屬於未經合法調查之證
      據，但非為無證據能力（亦有最高法院九十六年度臺上字
      第四三六五號、九十六年度臺上字第三九二三號判決、九
      十七年臺上字第三五六號判決意旨可參）。本案證人王健
      智、陳榮鴻、陳雅玲、劉詩硯、李佳憲、洪淑惠、曹悅維
      、江進添於偵查中之具結證述，上訴人即被告（下稱被告
      ）戊○○、丙○○及辯護人並未釋明有何顯不可信之情況
      ，亦查無顯有不可信之情況，且上開證人經被告戊○○、
      丙○○及辯護人於本院準備程序時同意作為證據（見本院
      卷第八七頁至第八九頁，被告戊○○、丙○○及其辯護人
      是對上開證人之警詢陳述有意見，但對於偵查中陳述則無
      意見，同意作為證據），其意即等同於上開證人於偵查中
      所述，並無顯有不可信之情況，依上開之說明，具有證據
      能力。再者，本案證人王健智、陳榮鴻、陳雅玲、劉詩硯
      於原審審理時經具結進行詰問，皆已賦予被告戊○○、丙○○二人對上開證人詰問之機會，證人李佳憲、洪淑惠、
      曹悅維、江進添且經本院審理時將上開證人筆錄逐一提示
      予被告二人、辯護人供其閱覽並告以要旨，則上開證人於
      偵查中之陳述即屬完足調查之證據，而得作為判斷之依據
      。
（二）按法院或檢察官得囑託醫院、學校或其他相當之機關、團
      體為鑑定，或審查他人之鑑定，並準用第二百零三條至第
      二百零六條之一之規定（不包括第二百零二條囑託個人鑑
      定時應命鑑定人於鑑定前具結之規定），而鑑定之經過及
      其結果，應命鑑定人以言詞或書面報告，刑事訴訟法第二
      百零八條第一項前段及第二百零六條第一項分別定有明文
      。另現行刑事訴訟法關於鑑定之規定，除選任自然人充當
      鑑定人外，另設有囑託機關鑑定制度。依刑事訴訟法第一
      百九十八條、第二百零八條之規定，不論鑑定人或鑑定機
      關、團體，固均應由法院、審判長、受命法官或檢察官視
      具體個案之需要而為選任、囑託，並依同法第二百零六條
      之規定，提出言詞或書面報告，始符合同法第一百五十九
      條第一項所定得作為證據之「法律有規定」之情形，否則
      所為之鑑定，仍屬傳聞證據。然於司法警察機關調查中之
      案件，為因應實務上，或因量大、或有急迫之現實需求，
      併例行性當然有鑑定之必要者，例如毒品之種類與成分、
      尿液之毒品反應，或者槍、彈有無殺傷力等鑑定，基於檢
      察一體原則，得由該管檢察長對於轄區內之案件，以事前
      概括選任鑑定人或囑託鑑定機關、團體之方式，俾便轄區
      內之司法警察官、司法警察對於調查中之此類案件，得即
      時送請先前已選任之鑑定人或囑託之鑑定機關、團體實施
      鑑定，以求時效（見法務部九十二年九月一日法檢字第０
      九二００三五０八三號函參照，刊載於法務部公報第三一
      二期）。此種由檢察機關概括選任鑑定人或概括囑託鑑定
      機關、團體，再轉知司法警察官、司法警察於調查犯罪時
      參考辦理之作為，法無明文禁止，係為因應現行刑事訴訟
      法增訂傳聞法則及其例外規定之實務運作而為。此種由司
      法警察官、司法警察依檢察官所概括選任之鑑定人或囑託
      鑑定機關、團體所為之鑑定結果，與檢察官選任或囑託為
      鑑定者，性質上並無差異，同具有證據能力（最高法院九
      十六年度臺上字第二八六０號判決意旨參照）。本判決理
      由二、（一）、２，及理由二、（二）、３所引之刑事警
      察局鑑驗書、函，以及中山醫學大學附設醫院病理科鑑定
      報告書，為檢察機關依上開意旨，概括囑託鑑定機關─刑
      事警察局實施鑑定，或者法院視具體個案之需要而囑託機
      關（包含刑事警察局、中山醫學大學附設醫院）鑑定、補
      充鑑定，鑑定機關並提出書面報告，符合刑事訴訟法第一
      百九十八條、第二百０六條、第二百０八條之規定，依上
      開法條及最高法院判決意旨，有證據能力。
（三）按關於非供述證據之物證，或以科學、機械之方式，對於
      當時狀況所為忠實且正確之記錄，性質上並非供述證據，
      均應無傳聞法則規定之適用；如該非供述證據非出於違法
      取得，並以依法踐行調查程序，即不能謂無證據能力（最
      高法院九十七年度臺上字第一四０一號、六一五三號判決
      要旨參照）。本案下述使用之監視錄影翻拍照片二幀及監
      視錄影光碟一片，乃基於監視器之機器功能作用，攝錄當
      時實際形貌所形成之圖像，不含有人類意思表達之供述要
      素，所拍攝內容現實情狀之一致性，係透過機械原理加以
      還原，並無人對現實情形之記憶、知覺經常可能發生之誤
      差（如知覺之主觀性及記憶隨時間推移而發生變化、遺忘
      等），故上開照片、翻拍光碟亦屬非供述證據，並無傳聞
      法則之適用至明，又檢察官、被告三人、辯護人均未爭執
      員警有何違法取得上開物證之情形，復經本院於審理中踐
      行調查程序，自均有證據能力。
（四）按公務員職務上製作之紀錄文書、證明文書，及從事業務
      之人於業務上或通常業務過程所須製作之紀錄文書、證明
      文書，除顯有不可信之情況外，得為證據，刑事訴訟法第
      一百五十九條之四第一、二款定有明文。本案下述所使用
      之臺灣臺中看守所九十九年三月二十三中所衛字第０九九
      ０００一二九六號函及被告丙○○健康檢查表各一份，係
      屬公務員於通常業務過程所為之紀錄文書，無預見日後可
      能會被提供作為證據之偽造動機，且查無其他顯然不可信
      之情況，依上揭條文規定，得作為證據。
（五）按刑事訴訟法第一百五十九條之五規定：「（第一項）被
      告以外之人於審判外之陳述，雖不符前四條之規定，而經
      當事人於審判程序同意作為證據，法院審酌該言詞陳述或
      書面陳述作成時之情況，認為適當者，亦得為證據。（第
      二項）當事人、代理人或辯護人於法院調查證據時，知有
      第一百五十九條第一項不得為證據之情形，而未於言詞辯
      論終結前聲明異議者，視為有前項之同意。」，其立法意
      旨在於傳聞證據未經當事人之反對詰問予以核實，原則上
      先予排除，惟若當事人已放棄詰問或未聲明異議，基於證
      據資料愈豐富，愈有助於真實發現之理念，且強化言詞辯
      論原則，法院自可承認該傳聞證據例外擁有證據能力。經
      查，本案下列使用之南投縣政府警察局搜索扣押筆錄一份
      、南投縣政府警察局埔里分局九十八年八月三日投埔警偵
      字第０九八００一二六八０號函及所附南投縣埔里鎮○○
      路二號、地圖、現場周遭彈孔現場圖各一份、現場監視器
      位置圖一份、臺灣南投地方法院檢察署檢察官督同法醫師
      相驗解剖，製有相驗筆錄、勘驗筆錄、解剖筆錄、法醫檢
      驗報告書、臺灣南投地方法院檢察署相驗屍體證明書、警
      方至臺中租屋處查獲之上開自動步槍一枝及在同聲路二號
      前所查獲之彈殼八顆扣案可證及現場相關位置一份、Ｃ車
      照片二幀、現場照片二十三張、被害人徐合宏遭槍擊死亡
      之相關採證照片七十八幀（後三項照片，有人之意念介入
      選擇拍攝範圍，並非完全基於監視器之機器功能作用），
      其本質上，係檢察官、司法警察（官）針對本案具體個案
      ，於調查證據及犯罪情形時，對屍體及犯罪場所實施之勘
      察作為所製作，不具備例行性、公示性之要件，自非刑事
      訴訟法第一百五十九條之四第一款所指公務員職務上製作
      之紀錄文書、證明文書，亦非同條第三款規定與上述公文
      書具有同等程度可信性之文書（最高法院九十八年度臺上
      字第三二五八號判決意旨參照），其性質上均屬傳聞證據
      ，惟經檢察官、被告三人、辯護人於本院準備程序、審理
      時，均表示對上開證據之證據能力沒有意見，同意作為證
      據（見本院卷第八七頁至第八九頁、第九十頁），又本院
      審酌上開言詞陳述或書面陳述作成時之情況，查無其他不
      法之情狀，足認為得為本案之證據，依刑事訴訟法第一百
      五十九條之五之規定，有證據能力。
（六）又扣案之自動步槍一枝（槍枝管制編號：0000000
      000號）及彈殼八顆，均屬扣案證物而無傳聞法則之適
      用。且上開扣案之自動步槍、彈殼係由警員依法定程序合
      法扣得，並有搜索、扣押筆錄在卷可憑，且與本案具有關
      聯性，當有證據能力。
二、認定犯罪事實所憑之證據及理由：
    訊據被告戊○○、丙○○固坦認寄藏、持有上開自動步槍、
    子彈，被告丙○○持上開槍、彈射擊造成被害人徐合宏之死
    亡結果，惟其二人均否認有殺人之故意，被告戊○○辯稱：
    其當時並未以臺語喊「給他死」，而係上前阻止被告丙○○
    持槍射擊被害人徐合宏云云，被告丙○○則辯稱：其持槍下
    車，因遭被害人徐合宏上前搶槍發生拉扯，致槍枝走火，其
    並無殺人犯意云云。另訊據被告甲○○固坦承有於上開時間
    與被告戊○○、丙○○共同前往南投縣埔里鎮○○路二號，
    被告丙○○持槍射擊之際，確同在現場，然矢口否認有何共
    同持有上開自動步槍、子彈之犯行，辯稱：其只是一起前往
    ，並沒有與被告戊○○、丙○○共同持有上開自動步槍、子
    彈云云。惟查：
（一）有關未經許可寄藏、持有自動步槍及未經許可寄藏、持有
      子彈部分：
  １、被告戊○○於九十六年間某日，在南投縣埔里鎮鎮寶飯店
      附近之某真實姓名、年籍均不詳綽號「雄哥」成年男子住
      處前，綽號「雄哥」男子在車上，將內裝有前開自動步槍
      一枝、子彈十一顆之提袋交予被告戊○○，並告知其要入
      監執行，內為槍枝及子彈，請代為保管等語，被告戊○○
      收受後，便將之藏放在某不詳地點之山上，後於九十八年
      一月二十六日農曆春節前之同年一月間某日，再將之取出
      改藏置於南投縣埔里鎮金鶯山加油站附近的空屋內等情，
      業據被告戊○○於原審準備程序中供承在卷（見原審卷卷
      一第九三頁至第九四頁）。被告戊○○於九十八年二月十
      四日凌晨二時許至南投縣埔里鎮金鶯山加油站附近空屋取
      出上開自動步槍、子彈，並在Ｂ車上交由乘坐該車右前座
      之被告丙○○並放置在右前座腳踏墊上，續由被告丙○○
      持以射擊人、車及將之放置在臺中租屋處等情，亦經被告
      丙○○於原審訊問、準備程序及審理中供述明確（見原審
      卷卷一第一五頁、第一六頁、第九四頁至第九六頁、第一
      ０六頁至第一一五頁）。被告戊○○、丙○○之上開自白
      部分，亦有前揭自動步槍一枝、彈殼八顆扣案可佐，是可
      知被告戊○○受綽號「雄哥」成年男子之託寄藏上開自動
      步槍、子彈，繼由被告戊○○、丙○○共同持有上開自動
      步槍、子彈，之後再由被告丙○○置放在臺中租屋處等情
      ，均堪認定。
  ２、扣案之步槍一支及彈殼八顆經送請內政部警政署刑事警察
      局（下稱刑事警察局）鑑定，結果認為：上開步槍（槍枝
      管制編號：0000000000號）係口徑五‧五六ｍ
      ｍ制式步槍，為美國ＣＯＬＴ廠Ｍ１６型，槍號為ＲＰ0
      000000號，槍管內具六條右旋來復線，擊發功能正
      常，可供擊發同口徑制式子彈使用，認具殺傷力；送鑑彈
      殼八顆，認均係已擊發之口徑五‧五六ｍｍ制式彈殼，經
      以顯微鏡比對結果，其彈底特徵紋痕均相吻合，認均係由
      同一槍枝所擊發等情，有刑事警察局九十八年四月八日刑
      鑑字第０九八０００二九四六二號、九十八年三月二十日
      刑鑑字第０九八００二四三三八號鑑驗書各一份在卷可憑
      （見九十八年度偵字第一０四九號偵查影印卷〔下稱偵查
      影印卷〕第二六一頁至第二六四頁）。再經刑事警察局以
      上開步槍試射彈殼，經與該局所建涉槍檔存資料比對結果
      ，發現與該局九十八年二月二十四日投警鑑字第０九八０
      ０００二一四號刑事案件證物採驗紀錄表送鑑之「徐合宏
      遭槍擊致死案」彈殼八顆之彈底特徵紋痕相吻合，認均係
      由上開步槍所擊發一節，亦有該局九十八年四月十五日刑
      鑑字第０九八００五０八六二號函一紙附卷足稽（見偵查
      影印卷第二六０頁）。再者，扣案槍枝依其槍枝上之字樣
      ，研判型號應為Ｍ１６，射擊模式有「ＳＥＭＩ─半自動
      （單發）」、「ＡＵＴＯ─全自動（連發）」二種；另扣
      案槍枝之彈匣，經實際裝填可裝填口徑五‧五六ｍｍ制式
      子彈等情，亦有刑事警察局九十八年六月二十六日刑鑑字
      第０九八００八０七０五號函存卷可按（見原審卷卷一第
      一六六頁至第一六七頁）。是以綜合上開鑑定報告，扣案
      之步槍為係口徑五‧五六ｍｍ制式步槍，且射擊模式有半
      自動、全自動二種，為自動步槍，擊發功能正常，具殺傷
      力，而扣案已擊發之口徑五‧五六ｍｍ制式彈殼八顆，均
      係由同一槍枝所擊發，且係由上開自動步槍所擊發等情，
      均足勘認定。
  ３、至於被告戊○○寄藏及與被告丙○○共同持有上開制式子
      彈之數量，被告戊○○於原審準備程序中雖供稱：當時雄
      哥拿給其時是說子彈沒幾顆，但其並未查看等語（見原審
      卷卷一第九三頁），被告丙○○於原審訊問時亦供稱：當
      時其知道彈匣內有子彈，但有幾顆其不清楚等語（見原審
      卷卷一第一五頁），而本案事發後，被告丙○○帶同警員
      前往其臺中租屋處取出上開步槍扣案，其內已無任何子彈
      ，有南投縣政府警察局搜索扣押筆錄一份可證（見上開偵
      查影印卷第二八頁至第三一頁），則被告戊○○受綽號「
      雄哥」之託寄藏而持有之上開步槍內究有多少子彈已屬不
      明。惟依罪疑惟有利於被告原則，以最有利於被告之方式
      ，依前述遺留在南投縣埔里鎮○○路二號前所扣得之彈殼
      八顆，以及在南投縣埔里鎮○○路二００號Ｃ車之四個彈
      孔由三發子彈射擊等情，有南投縣政府警察局埔里分局九
      十八年八月三日投埔警偵字第０九八００一二六八０號函
      一紙附卷足參（見原審卷卷一第二一九頁），應認被告戊○○寄藏及與被告丙○○共同持有之制式子彈應為十一顆
      。又本案上開子彈雖僅查獲彈殼，而無法鑑定其有無殺傷
      力，惟九十八年二月十四日凌晨三時許，被告戊○○、丙○○持上開槍枝、子彈射擊，分別造成被害人徐合宏死亡
      、證人王健智手臂受傷之結果，以及南投縣埔里鎮○○路
      二號、六號有多處彈孔痕跡及Ａ車前方引擎蓋有三處彈孔
      ，又停放在南投縣埔里鎮○○路二００號前之Ｃ車擋風玻
      璃亦有四處彈孔（由三發子彈所造成），致使該擋風玻璃
      破裂，已如前述，而由上述被害人已傷、亡，以及一般建
      物之建材、車輛之引擎蓋、擋風玻璃均材質堅固，該子彈
      既可貫穿建材、汽車鈑金、擋風玻璃，自可穿透人體皮肉
      層，足認該等子彈均具有殺傷力至明。
  ４、有關被告甲○○共同與被告戊○○、丙○○持有自動步槍
      、子彈部分：
    (1)被告丙○○於原審審理中以證人身分具結證稱：當時被告
      戊○○接到家中電話說有人帶一夥人到他家找麻煩，後來
      車子開到金鶯山加油站，被告戊○○一人下車取槍，他上
      車時直接叫其把槍放在腳踏墊上，當時其坐在右前座，該
      槍沒有任何包裝，他沒說槍要交由何人使用，這個過程甲○○有看到，被告戊○○上車後，立刻跟其說槍枝的保險
      開關位置，之後再將槍交給其，要其將槍放在其之腳踏板
      上；後來到南投縣埔里鎮○○路二號時，被告戊○○叫其
      帶槍下車，但並未叫被告甲○○做什麼，自車上、被害人
      徐合宏倒地至離開現場止，被告甲○○均未拿過上開槍枝
      ，其是想說有人找被告戊○○麻煩，其是被告戊○○之朋
      友，所以其拿槍下車；後來在南投縣埔里鎮改乘另一部自
      用小客車後，再到臺中，當時有帶這枝槍一起到臺中市，
      換車時甲○○有幫忙遮掩這把槍枝，在往臺中市的車上，
      被告戊○○、甲○○與其一起談到如果事情發生，槍也是
      其持有的，就乾脆將槍枝放在其之租屋處，這些內容甲○○也有提到等語（見原審卷卷二第一０九頁至第一一０頁
      、第一一三頁至第一一五頁）。本院衡酌證人丙○○有關
      證人即被告戊○○在金鶯山加油站附近下車取槍、彈，證
      人戊○○取得扣案槍枝、子彈再返回Ｂ車放置在右前座，
      之後攜至南投縣埔里鎮○○路二號，由坐於右前座之證人
      丙○○持之下車等情，核與被告戊○○於原審審理中以證
      言身分具結證述之內容相符（見原審卷卷二第一一七頁至
      第一二一頁），被告甲○○對此部分亦不爭執，是以證人
      丙○○之上開證言尚具有憑信性，再參酌Ｂ車為自用小客
      車，其之空間狹小，扣案之槍枝為自動步槍，其長度非短
      ，被告甲○○坐於該車後座，是以證人丙○○證述證人戊○○將扣案槍枝、子彈攜帶上車時，被告甲○○亦知情部
      分，核與當時之客觀情狀相符，而符合一般常情，再者，
      被告甲○○及其辯護人於原審審理詰問後，對證人丙○○
      之證言亦均表示沒有意見（見原審卷卷二第一一五頁），
      證人丙○○之上開證言足可採信。另再依證人丙○○之證
      述，證人戊○○上車後，立刻跟證人丙○○提及槍枝的保
      險開關位置，被告甲○○坐於後座，距離相近，亦豈有不
      知證人戊○○將扣案槍枝、子彈攜帶上車之理？是依證人
      丙○○之上開證言，足認被告甲○○於證人戊○○在金鶯
      山加油站取槍、彈上車時即已知情。
    (2)證人戊○○於原審審理中雖具結證稱：其在金鶯山加油站
      下車去拿槍回來時，有用舊衣服包裝槍枝云云（見原審卷
      卷一第一一七頁），與證人丙○○之證述不符，然其之後
      亦證稱：整枝槍沒有辦法全部包得很好，槍管仍有外露等
      語（見原審卷卷一第一二一頁），是縱依證人戊○○之證
      言，因扣案槍枝之槍管仍有露出，參酌前述(1)所述之客觀
      情狀，仍足認被告甲○○於證人戊○○在金鶯山加油站取
      槍、彈上車時即已知情。
    (3)依上開二位證人之證言，雖足認被告甲○○於九十八年二
      月十四日當日並未碰觸扣案之自動步槍及子彈。然按槍砲
      彈藥刀械管制條例第八條第四項及第十二條第四項所謂之
      持有，係指執持占有之意，祇要將槍、彈置於自己管領之
      下，即實力支配狀態中，即足當之，與時間長短並無必然
      之關係（最高法院八十八年度臺上字第六七二一號、九十
      六年度臺上字第三七一八號、九十八年度臺上字第二三六
      六號要旨可資參照），是以要判斷被告甲○○是否有持有
      扣案之自動步槍及子彈，係以被告甲○○是否有執持占有
      之意，將扣案槍、彈置於其管領之實力支配狀態中，並非
      僅以是否有碰觸槍枝、子彈，來作為「持有」之判斷標準
      。另依最高法院七十九年度臺上字第四三五一號判決意旨
      ，縱然有指導原持槍人拆裝及擦拭保養槍枝之方法，因而
      接觸槍枝，亦難謂槍枝已置於其實力支配之下，是可認有
      無碰觸槍枝、子彈，並非「持有」之主要判斷標準，仍須
      要從行為人對該槍、彈有支配之意思，並實際上已將之移
      入自己事實上得為支配之狀態以為判斷。本案依證人戊○○之證言，其會去取槍、彈，是因為對方人多，其帶槍是
      要嚇唬對方等語（見原審卷卷二第一一七頁），證人丙○○亦證稱：其想說有人找戊○○麻煩，其是戊○○之朋友
      ，所以其在同聲路二號現場拿槍下車，只是去嚇唬對方等
      語（見原審卷卷二第一一０頁、第一一三頁），可知證人
      戊○○是因證人戊○○於電話中與案外人曹悅維等人發生
      口角，且對方有多人分別駕車至其租屋處、住處找尋，為
      了自保及尋釁，因而下車取槍、彈。另依被告甲○○於原
      審審理時之供述：其於九十八年二月十四日凌晨一時許，
      即與證人戊○○、莊孟朝搭乘「Ｂ車」至南投縣埔里鎮○○路二００號，再至南投縣埔里鎮○○路一四三之一八號
      住處，之後證人戊○○在該處與證人曹悅維發生口角，被
      告甲○○亦均知情等語（見原審卷卷一第九二頁），可認
      被告甲○○對於整件事情之起因、經過均屬明瞭，且有親
      身參與，是證人戊○○下車取槍、彈之原因，被告甲○○
      自然知情，證人戊○○取槍、彈後，被告甲○○仍依然陪
      同，足認被告甲○○與被告戊○○、丙○○對持有扣案之
      槍枝、子彈有犯意聯絡。再者，依據證人丙○○之上開證
      言：後來在南投縣埔里鎮改乘另一部自用小客車，換車時
      甲○○有幫忙遮掩這把槍枝，在往臺中市的車上，被告戊○○、甲○○與其一起談到如果事情發生，槍也是其持有
      的，就乾脆將槍枝放在其之租屋處，這些內容甲○○也有
      提到等語（見原審卷卷二第一一三頁至第一一五頁），被
      告甲○○在換車時，對該枝自動步槍有幫忙遮掩，亦一同
      參與討論如何後續處理槍枝之事宜，更足認被告甲○○除
      在主觀上對該槍枝、子彈有執持占有之意思，客觀上並已
      有將之置於自己實力得為支配之狀態，其雖自始未碰觸扣
      案之自動步槍及子彈，但依上述之客觀情狀觀之，足認被
      告甲○○已有共同持有之犯意聯絡，此與單純看到而知悉
      他人持有上開步槍之情形，迵然不同，被告甲○○前揭辯
      解，不足採信。
    (4)被告甲○○之辯護人為其辯護稱：檢察官於九十八年四月
      十七日對被告甲○○殺人部分為不起訴處分，嗣因無再議
      而確定，詎檢察官又於同日對被告甲○○就同一事實提起
      公訴，其再行起訴顯有未合，本案此部分依程序優先原則
      ，應為公訴不受理之諭知云云（見本院卷第一０五頁）。
      然檢察官於九十八年四月十七日對被告甲○○為不起訴處
      分，係就警方移送被告甲○○涉犯殺人罪嫌部分，其於同
      日對被告甲○○提起公訴，係就被告甲○○所犯共同持有
      自動步槍部分，此有九十八年度偵字第一０四九號不起訴
      處分書、九十八年度偵字第一０四九、一一五０號起訴書
      各一份在卷可憑，該二罪之間並無裁判上一罪關係，應各
      別獨立處理，故檢察官並無就同一事實，違反一事不再理
      原則而提起公訴，辯護意旨顯有誤會，附此敘明。
  ５、綜上所述，被告戊○○、丙○○自白部分，核與事實相符
      ，足可認定。被告甲○○前開所辯，應為卸責之詞，不足
      採信。本案事證明確，被告三人違反槍砲彈藥刀械管制條
      例之犯行，均堪予認定，即應分別依法論罪科刑。
（二）有關殺人、殺人未遂部分：
  １、被告丙○○於九十八年二月十四日凌晨二時許，在南投縣
      埔里鎮○○路二號前之馬路，與被害人徐合宏及證人王健
      智對峙，即將所持裝妥子彈且上膛之步槍槍口指向被害人
      徐合宏，被害人徐合宏上前欲搶奪槍枝，被告丙○○旋朝
      被害人徐合宏射擊打中被害人徐合宏一節，業經證人王健
      智、李佳憲、洪淑惠、曹悅維、陳榮鴻、江進添、陳雅玲
      、劉詩硯等人於偵查；證人陳雅玲、陳榮鴻、王健智、劉
      詩硯於原審審理中結證屬實（見九十八年度相字第七二號
      相驗影印卷第一四之一頁、第一五頁、九十八年度偵字第
      一０四九號偵查影印卷第一四一頁至第一四六頁、第二四
      四頁至第二五０之一頁、原審卷卷二第四九頁至第八０頁
      ），並有現場監視器位置圖一份、監視錄影翻拍照片二幀
      及監視錄影光碟一片在卷可憑（見上開偵查影印卷第八九
      頁、第八七頁、原審卷卷一第八七頁）。又被害人徐合宏
      因遭槍擊死亡，其遺體經解剖發現：左臉頰槍傷入口，傷
      口直徑０‧八公分，距腳底一六八公分，傷口旁焦黑範圍
      三‧五四公分，入口皮膚有燒灼現象及存在火藥顆粒；
      左後枕部槍傷出口，頭皮向外呈星芒狀傷口二二‧五公
      分，部分腦組織外溢，距腳底一六一公分，骨折範圍為一
      三一一公分；左後腰槍擊擦傷二四公分（子彈擦過）
      ，死者身體遭槍擊兩次，一次從左後腰擦過，一次從左頰
      部射入，後由左枕股部飛出，依左頰槍傷情形，判斷為近
      距離射擊，且由死者前方射出，左頰傷為致命傷（射穿腦
      部），死者遭他人槍擊，射穿腦部致死，死亡原因為腦部
      槍擊傷，方式為他為之事實，經臺灣南投地方法院檢察署
      檢察官督同法醫師相驗解剖，製有相驗筆錄、勘驗筆錄、
      解剖筆錄各一份在卷可查（見上開相驗影印卷第一二頁至
      第一五頁、第一七頁至第二０頁、第二九頁至第三七頁）
      ，復有法醫檢驗報告書、中山醫學大學附設醫院病理科鑑
      定報告書、臺灣南投地方法院檢察署相驗屍體證明書各一
      份附卷足稽（見上開相驗影印卷第三八頁至第四五頁、第
      四八頁），並有警方至臺中租屋處查獲之上開自動步槍一
      枝及在同聲路二號前所查獲之彈殼八顆扣案可證及現場相
      關位置一份、徐合宏遭槍擊死亡之相關採證照片七十八幀
      附卷可佐（見上開偵查影印卷第九０頁、第二０四頁至第
      二四二頁）。另由被害人徐合宏因槍擊受創之傷勢觀之，
      被害人徐合宏左頰致命傷，子彈係自被害人徐合宏左頰射
      入而由左枕股部射出，且係近距離射擊等情，已述之如前
      ，顯見被告丙○○所持之步槍槍口確有指向被害人徐合宏
      頭部，致一旦擊發該槍，槍彈即貫穿被害人徐合宏頭部，
      致被害人徐合宏遭槍殺致死，足認被害人徐合宏確係遭被
      告丙○○持上開步槍並以其內所裝填之制式子彈擊發射中
      頭部要害而死亡無訛。
  ２、被告丙○○於原審審理時供稱：被告戊○○將上開步槍帶
      上車後，被告戊○○有向其說明保險鈕的位置，之後其均
      未轉動過保險鈕，也沒有上膛，當時其下車時因彈匣掉在
      地上，其拾起將彈匣裝回上開步槍上，知道彈匣內有子彈
      等語（見原審卷卷一第一五頁、第一五０頁），被告戊○○、丙○○攜帶上開槍、彈前往南投縣埔里鎮○○路二號
      ，並於下車時因彈匣掉落，而將彈匣拾起插入扣案自動步
      槍，使槍枝處於隨時可擊發子彈之狀態（即只要撥動保險
      鈕，就可以半自動或全自動模式射擊）；又槍枝足以取人
      性命，為一般人所明知，被告戊○○、丙○○均為具有社
      會閱歷之成年男子，就此經驗亦當為其所明知。再參以被
      告丙○○先以槍口指向被害人徐合宏，旋即連續射擊數發
      子彈，其中二發子彈擊中被害人徐合宏，其左臉頰槍傷入
      口，傷口直徑０‧八公分，距腳底一六八公分，傷口旁焦
      黑範圍三‧五四公分，入口皮膚有燒灼現象及存在火藥
      顆粒；左後枕部槍傷出口，頭皮向外呈星芒狀傷口二二
      ‧五公分，部分腦組織外溢，距腳底一六一公分，骨折範
      圍為一三一一公分；左後腰槍擊擦傷二四公分（子彈
      擦過），被害人徐合宏身體遭槍擊兩次，一次從左後腰擦
      過，一次從左頰部射入，後由左枕股部飛出，為近距離射
      擊，且由死者前方射出，左頰傷射穿腦部為致命傷，業已
      前述，被害人徐合宏左頰射入口及射出口各為一六八公分
      、一六一公分等情，有上開中山醫學大學附設醫院病理科
      鑑定報告書一份在卷可參，可知射擊角度係由上往下斜角
      射入，且以近距離朝被害人徐合宏頭部射擊，被告丙○○
      主觀上知悉槍枝內有子彈，開槍會直接導致被害人徐合宏
      死亡之結果，其於近距離，將槍口對準被害人徐合宏之際
      ，猶悍然持以扣引扳機，子彈遂自槍枝射出，當場擊中並
      貫穿被害人徐合宏頭部之左頰身體重要器官，被害人徐合
      宏並因此槍擊而死亡等情，是其所為，核與殺人罪之主觀
      及客觀構成要件均相符，其具有致被害人徐合宏於死之故
      意，至為灼然。又被告戊○○、丙○○以一行為同時射擊
      被害人徐合宏、證人王健智，對被害人徐合宏部分為殺人
      故意，則對證人王健智部分亦然亦係基於殺人之故意為之
      。
  ３、有關被告丙○○辯解不可採之理由：
    (1)按槍枝走火一詞，一般而言，可能為槍枝機械性能故障所
      造成，抑或人為使用疏失所導致，如槍枝掉落地面因撞擊
      而導致子彈擊發、持槍者與現場人員拉扯而誤觸扳機擊發
      子彈等情情；另依據美國懷特實驗室對槍枝走火之解釋為
      ：使用者沒有擊發子彈意願卻造成槍枝擊發子彈或儘管使
      用著欲防止槍枝擊發子彈而仍卻造成擊發之情形，此有刑
      事警察局九十八年六月二十六日刑鑑字第０九八００八０
      七０五號函一份在卷可參（見原審卷卷一第一六六頁）。
      又按扣案之ＣＯＬＴ廠Ｍ１６型制式步槍，前經鑑定結果
      ，其擊發功能正常，可擊發同口徑制式子彈使用，而有關
      其射擊模式（全自動、半自動、保險）之選擇，係由撥動
      射擊模式選擇鈕來切換等情，亦有該局九十九年四月二十
      三日刑鑑字第０九九００三七九七０號函一份存卷足按（
      見本院卷第一八五頁）。又後函中對於本院所詢：是否有
      可能因雙方爭執、拉扯，撥動選擇鈕而切換至全自動模式
      ，造成連續射擊等情，該函回復：請法院參酌其它事證，
      本局未便臆測等語。是以，綜合上述二份函文內容，依扣
      案槍枝之機械性能觀之，被告丙○○所辯：其因與被害人
      徐合宏拉扯槍枝而誤觸扳機擊發，且因上開槍枝為自動步
      槍，因誤觸扳機而造成八顆子彈射出之情形，並非顯然不
      足採信，但是否確為如此，仍應綜合本案之全部事證，以
      為認定。
    (2)如前述理由二、（二）、２所述，被告戊○○、丙○○攜
      帶上開槍枝、子彈前往南投縣埔里鎮○○路二號，並於下
      車時因彈匣掉落，而將彈匣拾起插入扣案自動步槍，使槍
      枝處於隨時可擊發子彈之狀態，應有在情況急迫時，開槍
      以嚇阻、擊退、尋釁之認知。再者，被害人徐合宏受有上
      開二處槍傷，已述之如前，而被害人王健智於偵查中以證
      人身分具結證稱：九十八年二月十四日凌晨三時許，在南
      投縣埔里鎮○○路二號前遭人開槍，子彈由右手手臂穿過
      ，對方開好幾槍等語（見上開偵查影印卷第一四二頁），
      復佐以南投縣埔里鎮○○路二號、六號建築物之多處彈孔
      痕跡，係由四發子彈射擊所致，又鐵皮屋現場彈孔痕跡至
      南投縣埔里鎮○○路六號彈孔痕跡距離為二三‧一公尺，
      南投縣埔里鎮○○路二號前共遺留彈殼八顆，並有南投縣
      政府警察局埔里分局九十八年八月三日投埔警偵字第０九
      八００一二六八０號函及所附南投縣埔里鎮○○路二號現
      場周遭彈孔現場圖各一份、現場照片二十三張在卷可查（
      見原審卷卷一第二一九頁、第二二０頁、上開偵查影印卷
      第二二九頁至第二四一頁），可知於上開時間，被告丙○○在同聲路二號前持上開步槍射擊係於短時間內朝大範圍
      面積連續射擊甚明。另稽之證人陳榮鴻於偵查中具結證稱
      ：其聽到連續槍聲後，被害人徐合宏就倒下，其發動Ａ車
      要衝撞被告丙○○，被告丙○○也有拿槍掃射Ａ車等語（
      見上開偵查影印卷第二四八頁）；於原審審理中具結證稱
      ：Ａ車引擎蓋有三個彈孔是其開車衝撞被告丙○○時，被
      告丙○○轉身過來掃射Ａ車等語（見原審卷卷二第六四頁
      ）。又證人劉詩硯於原審審理中具結證稱：被害人徐合宏
      左手過去拉被告丙○○的上臂關節處，右手握在槍枝上，
      旋聽見連發的槍聲，當時證人陳榮鴻就發動Ａ車，被告丙○○似知Ａ車發動且有人聲，便將槍口指向Ａ車副駕駛座
      ，其往下躲，Ａ車即衝向被告丙○○處，接著又聽到槍聲
      等語（見原審卷卷二第七六頁），核與證人陳雅玲於原審
      審理中具結證稱：有看到被告丙○○拿槍掃射要衝撞他的
      車等語（見原審卷卷二第五五頁）相符，而Ａ車前方引擎
      蓋有三個彈孔一情，有南投縣政府警察局埔里分局九十八
      年五月十三日投埔警偵字第０九八０００七四一一號函及
      所附Ａ車照片二幀附卷可憑（見本院卷卷一第八三頁、第
      八五頁），另被告丙○○於原審一再供稱：Ｂ車駛至南安
      路二００號前，其依被告戊○○之指示朝Ｃ車射擊等語（
      見原審卷卷一第一六頁、第九六頁），Ｃ車擋風玻璃因被
      告丙○○持槍射擊三發子彈而造成四個彈孔一情，並有南
      投縣政府警察局埔里分局九十八年八月三日投埔警偵字第
      ０九八００一二六八０號函一份及Ｃ車照片二幀在卷足佐
      （見原審卷卷一第二一九頁、第八五頁），又南投縣埔里
      鎮○○路二號與南投縣埔里鎮○○路二００號相距一公里
      之遙，且其中尚須沿該鎮○○路、民生路、育溪路等道路
      方可抵達，同有上開函覆及所附地圖一紙可參（見原審卷
      卷一第二一九頁、第二二一頁），倘被告丙○○係因被害
      人徐合宏拉扯之際誤觸扳機而擊發子彈，衡情被告丙○○
      當下心中應驚恐萬分，對於上開槍、彈之操作有所畏懼而
      不敢再度持槍射擊，然被告丙○○於被害人徐合宏倒地後
      ，再度持槍射擊Ａ車，被告戊○○駕駛Ｂ車追趕至南投縣
      埔里鎮○○路二００號之際，復指示被告丙○○持槍射擊
      ，被告丙○○隨即悍然朝Ｃ車準確射擊三發子彈而離去，
      足認被告丙○○所持上開槍、彈因其故意扣擊板機而發射
      子彈，被告丙○○上開所辯係槍枝走火云云，實難憑信。
    (3)被告丙○○上訴意旨辯稱：被害人徐合宏左頰射入口為一
      六八公分，左枕股射出口為一六一公分，因此可知當時其
      持槍之高度，最少需超出一六八公分以上，始足造成上開
      傷害，依其之身高而言，至少需將槍枝移至其之額頭高度
      ，由上往下予以射擊，始足造成被害人徐合宏之傷勢，如
      此其根本無從目視瞄準，如何故意殺人而予射擊，此當係
      雙方拉扯槍枝過程所產生之外力致不慎觸動扳機而造成槍
      枝走火云云。然被告丙○○於九十九年二月一日羈押入臺
      中看守所時，經該所檢查之身高為一七四公分等情，有臺
      灣臺中看守所九十九年三月二十三中所衛字第０九九００
      ０一二九六號函及被告健康檢查表各一份在卷可憑（見本
      院卷第一四０頁至第一四一頁），依照一般情形觀之，被
      告丙○○站立時之射擊高度，固有可能是將槍枝放在額頭
      上，然本案之情形不同，因當時被告丙○○與被害人徐合
      宏正在拉扯等情，有原審之勘驗筆錄可稽（見原審勘驗筆
      錄監視鏡頭３、【０３：０２：４３】所載，原審卷卷一
      第一五五頁至第一五六頁），拉扯間，身體會有自然之扭
      動、彎腰、蹲低之動作，並非直挺站立，又因被告丙○○
      與被害人徐合宏係在拉扯，所以是近身接近，非為遠距離
      而無瞄準之必要，被告丙○○只要知槍管指向何處，扣擊
      板機即可，故本案因係近身拉扯無須瞄準，且雙方身體會
      有彎腰、蹲低，而於被告丙○○扣擊板機時，造成被害人
      徐合宏左頰射入口為一六八公分，左枕股射出口為一六一
      公分之結果，並無違一般事理，上訴意旨所指之理由，並
      不足為被告丙○○有利之認定。
    (4)被告丙○○上訴意旨又謂：依原審勘驗筆錄監視鏡頭３、
      【０３：０２：４３】所載，被害人徐合宏隨即倒地，被
      告丙○○後退一步，此時Ａ車快速駛向被告丙○○，被告
      丙○○閃過Ａ車，旋與被告戊○○、甲○○駕駛Ｂ車離開
      一節，並未有被告丙○○持槍向Ａ車引擎蓋掃射之畫面，
      當可知Ａ車引擎蓋上之彈孔，並非於Ａ車快速駛向被告丙○○時始射擊而遺留云云。然上開監視錄影畫面，只有畫
      面並無聲音等情，載明於原審勘驗筆錄（見原審卷卷一第
      一五六頁），且子彈是以極高速向槍管射出，且當時為半
      夜，錄影畫面非屬清晰，勘驗時亦難就此有所紀錄，此由
      被告丙○○及其選任辯護人不爭執之有關被害人徐合宏倒
      地過程之原審勘驗記載，亦無有關子彈射出或持槍掃射之
      記載可知，本院再參酌原審勘驗筆錄監視鏡頭３、【０３
      ：０２：４３】所載，Ａ車是在被害人徐合宏倒地後，始
      由畫面左方向右方快速駛向被告丙○○，且依前述證人陳
      榮鴻、劉詩硯、陳雅玲之證言：被告丙○○是被害人徐合
      宏倒下後，再拿槍掃射Ａ車等語，亦與原審勘驗筆錄所載
      相符，足認Ａ車引擎蓋上之彈孔，係被害人徐合宏受槍擊
      倒地後，證人陳榮鴻駕駛Ａ車快速駛向被告丙○○時射擊
      而遺留，被告丙○○此部分辯解，不足採信。
    (5)被告丙○○上訴意旨另稱：其僅當過國民兵，於本案之前
      從未接觸真實槍枝，根本不知槍枝保險鈕有否開啟或開閉
      云云，然被告丙○○於原審審理時供稱：被告戊○○將上
      開步槍帶上車後，被告戊○○有向其說明保險鈕的位置，
      之後其均未轉動過保險鈕，也沒有上膛，當時其下車時因
      彈匣掉在地上，其拾起將彈匣裝回上開步槍上，知道彈匣
      內有子彈等語（見原審卷卷一第一五頁、第一五０頁），
      可知被告戊○○有指導被告丙○○如何開啟槍枝保險鈕，
      而開啟保險鈕並不困難，如同轉動普通電器之旋鈕一般，
      是縱被告丙○○於本案之前從未接觸真實槍枝，但其既經
      被告戊○○指導後，對此轉動保險鈕之簡單動作，自屬明
      瞭，被告丙○○此部分辯解，亦不足採信。
    (6)被告丙○○及其選任辯護人，於本院行準備程序時請求對
      被告丙○○進行測謊鑑定，待證事項是被告丙○○在案發
      現場是否有聽到被告戊○○說「給他死」（見本院卷第八
      七頁）。本院依此聲請，函請臺灣臺中地方法院檢察署指
      定由該署受過測謊專業訓練之檢察事務官進行鑑定，然經
      該署回覆：測謊通常是以受測人所經歷之重大且不易遺忘
      之行為做為編題內容，而本案發生迄今已逾一年餘，受限
      人之記憶力，當事人是否猶能清楚記得同案被告當時所講
      過每一句話內容，甚有疑義，此涉及記憶之問題，屬不適
      合進行測謊之案件，因認不宜以測謊來釐清等語，有該署
      九十九年三月二十五日中檢輝淵字第０二四０三三號函在
      卷可參（見本院卷第一四四頁）。又本院再送請法務部調
      查局進行測謊鑑定，該局回覆：測謊鑑定須以具體「行為
      」之有無為測試標的，其結果均可藉由相關事證予以驗證
      ，本案待測事項係涉案被告等人於案發現場之言語為何，
      均非具體之行為，有可能因當事人認知或記憶差異而產生
      失真之結論，亦無從檢驗測謊結果之正確性，不宜進行測
      謊等情，有該局九十九年四月八日調科參字第０九九００
      一五０五０號函存卷足憑（見本院卷第一五０頁）。是依
      上述說明，本案被告丙○○聲請之待測謊事項，係屬被告
      個人之記憶，不宜進行測謊。又被告丙○○及其選任辯護
      人請求傳喚被害人徐合宏之母親丁○○到庭作證，以證明
      被告丙○○已與其達成和解，丁○○對相信被告無殺人之
      動機，及完全不追究被告之不法行為云云（見本院卷第一
      二九頁、第二０九頁）。然而，被害人徐合宏之母親丁○○於被告丙○○持槍射擊時，並不在犯案現場，是其非屬
      親身經歷、體驗之目擊證人，自無從證述當時被告丙○○
      之犯案經過，亦無從瞭解案發經過及被告丙○○犯案動機
      ，是無從僅以事後達成和解，即可推論犯案時無動機，至
      於被告丙○○之犯案經過及動機，業經本院調查及詳述如
      前，此部分事實已屬明瞭，另被告丙○○與丁○○達成和
      解，有南投縣埔里鎮調解委員會調解筆錄一份可證（見原
      審卷卷一第二二三頁至第二二四頁），本院於後述量刑審
      酌時，將此列入被告丙○○之犯後態度一併衡量（見理由
      三、（七）部分），就此亦無再傳喚丁○○之必要，此部
      分聲請應予駁回。
  ４、有關被告戊○○辯解不可採之理由：
    (1)按共同正犯之成立，祇須具有犯意之聯絡，行為之分擔，
      既不問犯罪動機起於何人，亦不必每一階段犯行，均經參
      與。共同實施犯罪行為之人，在合同意思範圍內，各自分
      擔犯罪行為之一部，相互利用他人之行為，以達其犯罪之
      目的者，即應對於全部所發生之結果，共同負責；共同正
      犯間，非僅就其自己實施之行為負其責任，並在犯意聯絡
      之範圍內，對於他共同正犯所實施之行為，亦應共同負責
      ；又共同正犯不限於事前有協議，即僅於行為當時有共同
      犯意之聯絡者亦屬之，且表示之方法，不以明示通謀為必
      要，即相互間有默示之合致亦無不可（最高法院三十四年
      上字第八六二號、二十八年上字第三一一０號、三十二年
      上字第一九０五號、七十三年臺上字第二三六四號判例參
      照）。證人陳榮鴻於偵查中具結證稱：Ｂ車從其旁開來，
      其看到被告丙○○拿一枝長槍下車說「是誰、是誰」（臺
      語），之後聽到被告戊○○說「給他死」（臺語），被告
      丙○○即拿槍出來，被害人徐合宏便上前搶槍，之後即聽
      到連續槍聲，因被告丙○○聲音較厚，且其跟被告丙○○
      係國中同學，所以知道也確定說「給他死」（臺語）之人
      係被告戊○○等語（見上開偵查影印卷第二四八之一頁、
      第二四九頁），其於原審審理中具結證稱：被告丙○○下
      車時，其先聽到被告丙○○說「是誰、是誰」（臺語），
      在還沒開槍之前，其在車上就聽到被告戊○○說「給他死
      」（臺語），當時車子並未發動，Ａ車右前座車窗是開啟
      的，左前座車窗開啟一點等語（見原審卷卷二第五七頁至
      第六四頁）。證人劉詩硯於偵查中具結證稱：後來Ｂ車開
      過來停在Ａ車左前方，其看到被告丙○○拿一枝槍並叫囂
      ，被告戊○○就下車，Ａ車沒發動時，又聽到「給他死」
      （臺語）後就聽到一連串像鞭炮聲的槍響，被害人徐合宏
      即倒下，其確定「給他死」（臺語）這句話是被告戊○○
      說的，因為當時其車窗係半開，且認得被告戊○○的腔調
      等語（見上開偵查影印卷第二四七頁、第二四七之一頁）
      ，其於原審審理中具結證稱：其所坐右前座車窗開啟約一
      個手掌大，左前座車窗開啟一點點，當時Ａ車係熄火狀態
      ，一開始聽到車外有東西掉在地上的聲音，隨之看到被告
      丙○○拿槍慢慢往前走，被告丙○○將槍架起朝被害人徐
      合宏及證人王健智方向瞄準，約過幾秒鐘聽到以臺語說「
      是誰、是誰、要怎樣」，復幾秒後聽到很短的臺語「給他
      死」或什麼「死」之類的話，現場其僅不認識被告丙○○
      及戊○○，被告丙○○之聲音較低沈，但「死」的聲音並
      不是被告丙○○所發出的，所以其認為係被告戊○○所發
      出的聲音，後來被害人徐合宏左手拉扯被告丙○○的上臂
      關節處，右手握在槍枝上，未久即聽見連發槍聲等語（見
      原審卷卷二第七六頁、第七九頁）。證人王健智於偵查中
      具結證稱：被告丙○○與被害人徐合宏發生拉扯時，其在
      槍聲前有聽到「攏吼死」（臺語）等語（見上開偵查影印
      卷第二四九頁），於原審審理中具結證稱：其面對被告丙○○及戊○○，聽到被告丙○○說「是誰、是誰、要怎樣
      」後槍響前聽到有人說「攏吼死」（臺語），這是不同人
      的聲音，其當時不可能會聽錯，這句話不是被告丙○○、
      被害人徐合宏及其說的，之後發生拉扯便聽到四、五聲槍
      響，被害人徐合宏先中槍，接著其就被打到等語（見本院
      卷卷二第六五頁至第七三頁）。上開三位證人之證言，前
      後大致相符，並無明顯矛盾之處，足可採信。
    (2)本案現場監視錄影光碟，經原審當庭勘驗之結果如下：南
      投縣埔里鎮○○路二號旁之鐵皮屋前停放證人陳榮鴻所駕
      駛之Ａ車，隨後Ｂ車趕至，被告丙○○及甲○○自Ｂ車走
      下，並走向Ａ車前方路中，Ｂ車則逆向駛至鐵皮屋對面之
      路旁停放，證人陳雅玲自鐵皮屋走出，其後緊跟被害人徐
      合宏及證人王健智，被害人徐合宏走至路中，監視錄影鏡
      頭３畫面顯示０３：０２：３０之際，被告丙○○雙手持
      槍站在被害人徐合宏左前方之路中而與被害人徐合宏對峙
      ，被告甲○○走至Ｂ車後方，而被告戊○○自Ｂ車駕駛座
      走下並站在路中被告丙○○右側與徐合宏互為對峙；又依
      監視錄影鏡頭３畫面顯示０３：０２：３７之際，被告丙○○雙手將槍自右側挪至其胸前指向被害人徐合宏，被告
      戊○○迅速自被告丙○○左後方跑向被告丙○○右側並與
      被告丙○○發生拉扯；監視錄影鏡頭３畫面顯示０３：０
      ２：４１之際，被告戊○○用左側身體及雙手將被告丙○○往後推，被告丙○○閃過被告戊○○往前走向被害人徐
      合宏；監視錄影鏡頭３畫面顯示０３：０２：４３之際，
      被告丙○○雙手持槍指向被害人徐合宏，被告戊○○迅速
      跑向被告丙○○後方；監視錄影鏡頭３畫面顯示０３：０
      ２：４４之際，被害人徐合宏右腳往前跨向被告丙○○，
      二人發生拉扯；監視錄影鏡頭３畫面顯示０３：０２：４
      ６之際，被告戊○○似有扶住被害人徐合宏的動作，被害
      人徐合宏隨即倒地，被告丙○○後退一步，此時Ａ車快速
      駛向被告丙○○，被告丙○○閃過Ａ車，旋與被告戊○○
      、甲○○駕駛Ｂ車離開，僅留被害人徐合宏一人倒臥在馬
      路中央，有原審勘驗筆錄在卷可按（見原審卷卷一第一五
      一頁至第一五九頁）。本案依監視錄影光碟勘驗結果，雖
      顯示案發當時，被告丙○○雙手將槍枝自右側挪至其胸前
      指向被害人徐合宏，被告戊○○迅速自被告丙○○左後方
      跑向被告丙○○右側，並與被告丙○○發生拉扯，被告戊○○用左側身體及雙手將被告丙○○往後推，被告丙○○
      閃過被告戊○○往前走向被害人徐合宏，被告丙○○雙手
      持槍指向被害人徐合宏，被告戊○○迅速跑向被告丙○○
      後方，被害人徐合宏與被告丙○○發生拉扯，被告戊○○
      似有扶住被害人徐合宏的動作，被害人徐合宏隨即倒地，
      此有上開勘驗筆錄一份可參（見原審卷卷一第一五二頁至
      第一五九頁）。然被告丙○○於原審審理中具結證稱：被
      害人徐合宏跑過來搶槍時，被告戊○○從其左後方跑過來
      ，要幫其將被害人徐合宏推開等語（見原審卷卷二第一０
      七頁、第一一四頁），衡之當時被告戊○○與被告丙○○
      將內裝有子彈之彈匣插入自動步槍，再攜該枝已置於隨時
      可射擊狀態之槍枝下車，被告丙○○下車後先以「是誰、
      是誰、是怎樣、是怎樣」向被害人徐合宏叫囂，並將槍口
      指向被害人徐合宏，被告戊○○旋即以臺語大喊「給他死
      」，被害人徐合宏恐被告丙○○朝己射擊，乃上前欲奪下
      槍枝，被告戊○○上前助陣並將被害人徐合宏推開，而發
      生三人拉扯情形，被告丙○○迅速向被害人徐合宏開槍射
      擊，上開全部歷時僅短短約數十秒，被告戊○○既於被告
      丙○○射擊前指示被告丙○○持處於隨時可射擊狀態之上
      開槍、彈下車，並口喊「給他死」（臺語）傳遞殺人犯意
      訊息予被告丙○○，繼於被告丙○○與被害人徐合宏發生
      拉扯之際，出手幫助被告丙○○擺脫被害人徐合宏之拉扯
      ，堪認被告戊○○對於被害人徐合宏死亡結果，具有犯意
      聯絡及行為分擔。至於原審勘驗筆錄雖有「被告戊○○似
      有『扶住』被害人徐合宏的動作，被害人徐合宏隨即倒地
      」之記載，然勘驗筆錄之記載僅為客觀動作之描述，至於
      該動作之真實涵意為何，尚須透過在場人之證言及其他客
      觀情狀作綜合之判斷，況原審勘驗筆錄亦不確定，故記載
      「似有」，本案參酌前述證人之證言（包含被告丙○○）
      ，可認原審勘驗筆錄雖有「被告戊○○似有『扶住』被害
      人徐合宏的動作」，被告戊○○實應係要幫被告丙○○將
      被害人徐合宏推開。
    (3)被告戊○○雖辯稱：其有大喊「不要」云云，惟被告丙○○、證人陳榮鴻、王健智、劉詩硯等人於原審審理中均已
      具結證稱：並未聽到「不要」等語明確（見原審卷卷二第
      一０七頁、第一０八頁、第一一二頁、第六三頁、第六八
      頁、第六九頁），觀以案發之際，被告丙○○緊鄰被告戊○○而立，證人王健智站於被害人徐合宏之旁而與被告丙○○、戊○○互為對峙，倘被告戊○○有口出「不要」等
      語，依當時正值凌晨時分，街上並無其他人車且情況危急
      ，被告戊○○應係情急而大聲喊叫，該二人斷無未能聽聞
      之理，佐以證人陳榮鴻、劉詩硯、王健智確僅聽聞「給他
      死」（臺語），而毫未聽聞被告戊○○喊叫「不要」等語
      ，被告戊○○上開所辯，顯係卸責之詞，毫無可信。至被
      告甲○○及證人陳雅玲固於偵查及原審審理時證稱：其有
      聽到被告戊○○大喊聲說「不要」（臺語）等語（見上開
      偵查影印卷第二四六之一頁；原審卷卷二第一００頁至第
      一０二頁、第五０頁至第五三頁），惟其等上開證詞與被
      告丙○○、證人陳榮鴻、王健智及劉詩硯等人之證述不符
      ，且被告甲○○先前於偵查中關於槍枝之來源全然附和被
      告戊○○先前不實之說法，而證人陳雅玲為被告戊○○友
      人江進添之配偶，平日亦有交情，其等之上開證述顯係袒
      護被告戊○○而有所不實，難以採信；從而，尚無法執被
      告甲○○及證人陳雅玲上開證述逕為被告戊○○有利認定
      之憑據。另外，證人己○○於警詢時陳稱：當時綽號「濟
      公」之男子（即指被告戊○○）出來叫持槍之該名男子（
      即指被告丙○○）不要開槍云云（見上開偵查影印卷第七
      十頁），惟證人己○○則於本院審理時具結證稱：被害人
      徐合宏受槍擊時，其當時在場，與綽號「石頭」，還有王
      健智同車，其是坐在車後座的右邊，其只知道其坐的位置
      窗戶是全關的，不知道綽號濟公的人為何人；其當時在車
      上問人說那個下車的人是誰，他說是「濟公」，但是其沒
      有看到爭執拉扯的過程，其只是聽人家講而已，其沒有聽
      到濟公講什麼話；至於其於警詢時有無提及，其當時有無
      聽到有人講說「吼伊死」（臺語）或是「不要」之類的言
      語，其忘記了等語（見本院卷第一一六至一一九頁）。是
      可知證人己○○於案發當時，其坐於車上後座，靠近其車
      窗是緊閉，只見及被告戊○○下車，但未見及被告丙○○
      與被害人徐合宏拉扯之情形，是其於警詢所述，被告戊○○有說不要開槍云云，即缺乏事實依據，難以採信。
    (4)另被告丙○○上訴意旨另稱：依原審勘驗結果，依監視鏡
      頭３畫面所示，由被告持槍與被害人徐合宏對峙，至被害
      人徐合宏前來拉扯槍枝，其間至少有七秒至十四秒，可供
      被告丙○○射擊，然被告丙○○未有射擊之行為，而係於
      被害人徐合宏上前拉扯過程中，被害人徐合宏始倒地，足
      見被告丙○○並無殺人之故意云云。被告戊○○亦辯稱：
      其如有殺人故意，在與被害人徐合宏對峙之十幾秒中，大
      可開槍射擊被害人徐合宏，不用等雙方開始拉扯槍枝，才
      開槍射擊，且其如有殺人之意，應不會駕駛自己或朋友之
      車輛前往案發現場云云。惟本案依前述之說明，被告戊○○取槍、彈後，再與被告丙○○、甲○○共同持有槍、彈
      ，其目的在求自保、尋釁，並無積極之證據可資證明被告
      戊○○、丙○○有殺人之故意，且依其二人之供述，亦無
      由證明其二人共同持有槍、彈之初，即有殺人之意思存在
      ，本案綜合前述，應係被告戊○○下車後喊「給他死」或
      「攏吼死」（臺語）、被害人徐合宏與被告丙○○發生拉
      扯，因被害人徐合宏有積極反抗動作，且槍枝有被奪之虞
      而致被告二人生命受影響，被告戊○○、丙○○始生共同
      殺人之犯意聯絡，是其二人之前駕駛自己或朋友之車輛前
      往案發現場，且曾與被害人徐合宏對峙之數秒或十幾秒，
      亦不足以推論之後無殺人之故意，被告二人此部分辯解，
      亦不足採。
  ５、按直接故意（或確定故意）與未必故意（或不確定故意）
      二種。前者指行為人對於構成犯罪之事實，明知並有使之
      發生（實現）該事實之決意，進而實施該犯罪決意之行為
      ；後者指行為人對於構成犯罪之事實，預見其有發生（實
      現）之可能，因該犯罪事實之發生（實現）不違背其本意
      ，乃予容認，任其發生（實現）之情形而言，二者既非相
      同，其惡性之評價當有輕重之別。檢察官雖認被告戊○○
      、丙○○共同持槍射擊被害人徐合宏致死，係基於不確定
      故意為之，但本院衡酌被告戊○○、丙○○所共同持以射
      擊之武器為自動步槍，火力強大，且近身射擊，極易造成
      死亡之結果，被告戊○○、丙○○為有正常認知之成年人
      ，是其二人對持該槍射擊會造成被害人徐合宏死亡結果，
      顯有認知並決意使其發生，係基於直接故意為之，檢察官
      起訴意旨尚有誤會，併予指明。
  ６、綜上所述，被告戊○○、丙○○前開所辯，應為卸責之詞
      ，不足採信。本案事證明確，被告戊○○、丙○○殺人之
      犯行，均堪予認定，即應分別依法論罪科刑。
三、論罪科刑之理由：
（一）未經許可寄藏、持有槍枝，及未經許可寄藏、持有子彈部
      分：
  １、被告戊○○先自綽號「雄哥」成年男子處受託寄藏上開自
      動步槍、制式子彈，於九十八年二月十四日被告戊○○取
      出上開槍、彈，基於共同持有之意思，交由被告丙○○、
      甲○○，之後被告丙○○下車與被害人徐合宏對峙，被告
      戊○○乃以臺語下令「給他死」、「攏吼死」，被告丙○○持上開槍、彈射擊被害人徐合宏、證人王健智及Ａ車，
      復於Ｂ車駛至南投縣埔里鎮○○路二００號前，被告戊○○再度下令指示被告丙○○朝Ｃ車射擊，其後被告戊○○
      、丙○○、甲○○商議，將上開自動步槍藏放在被告丙○○之臺中租屋處，核被告戊○○所為，係犯槍砲彈藥刀械
      管制條第七條第四項未經許可寄藏自動步槍罪、同條例第
      十二條第四項之未經許可寄藏子彈罪；被告丙○○所為，
      係犯同條例第七條第四項未經許可持有自動步槍罪、同條
      例第十二條第四項之未經許可持有子彈罪（原審漏載，應
      予更正補充）；被告甲○○所為，係犯同條例第七條第四
      項未經許可持有自動步槍罪、同條例第十二條第四項之未
      經許可持有子彈罪。
  ２、按槍砲彈藥刀械管制條例第七條第四項、第十二條第四項
      係將持有與寄藏為分別之處罰規定，則單純之持有，固不
      包括寄藏，但寄藏之受人委託代為保管，其保管之本身所
      為之持有，既係寄藏之當然結果，法律上自宜僅就寄藏行
      為為包括之評價，不應另就持有予以論罪（最高法院八十
      八年第八次刑事庭會議決議、九十八年度臺上字第五八七
      一號判決意日參照）。被告戊○○受綽號「雄哥」成年男
      子之託代為保管上開自動步槍、制式子彈而寄藏之，其保
      管之本身，亦屬持有，此之持有係受寄之當然結果，其嗣
      後持有自動步槍、制式子彈之行為，係其先前因寄藏自動
      步槍、子彈行為之繼續，不另論罪。檢察官認為被告戊○○係犯未經許可無故持有步槍罪，尚有未洽，而被告戊○○未經許可持有自動步槍之低度行為，係寄藏自動步槍之
      當然結果，其寄藏步槍之犯行雖未據起訴，但與已起訴無
      故持有步槍之行為各為實質上一罪關係，本院自得併予審
      理。
  ３、被告丙○○、甲○○與被告戊○○就持有自動步槍、制式
      子彈二罪，分別具有犯意之聯絡及行為之分擔，均為共同
      正犯。
  ４、被告戊○○以一行為同時寄藏上開自動步槍、制式子彈，
      係一行為同時觸犯上開二罪名，為想像競合犯，應從一重
      之未經許可寄藏步槍罪處斷。另被告丙○○及甲○○持有
      上開自動步槍、制式子彈之行為，係以一行為同時觸犯未
      經許可持有自動步槍、子彈二罪名，係屬想像競合，應依
      未經許可持有步槍罪論處。檢察官固就被告戊○○及丙○○、甲○○未經許可持有步槍罪起訴，然關於未起訴被告
      戊○○寄藏、持有子彈罪部分及被告丙○○、甲○○持有
      子彈罪部分，與已起訴部分有想像競合之裁判上一罪關係
      ，均為起訴效力所及，本院應併予審理，併此敘明。
（二）被告戊○○、丙○○殺害被害人徐合宏、王健智部分：
  １、被告戊○○、丙○○下車之際，裝有制式子彈之彈匣已插
      入扣案之自動步槍內，該槍已置於隨時可射擊之狀態，被
      告丙○○與被害人徐合宏叫囂對峙之際，被告戊○○復以
      臺語大喊「給他死」或「攏吼死」，被告丙○○隨之朝被
      害人徐合宏、證人王健智射擊，因而發生被害人徐合宏死
      亡、證人王健智手部槍傷之結果，核被告戊○○、丙○○
      所為，均係犯刑法第二百七十一條第一項殺人罪（被害人
      徐合宏部分）、同條第二項、第一項之殺人未遂罪（證人
      王健智部分）。
  ２、次按共同實行犯罪行為之人，在合同意思範圍以內，各自
      分擔犯罪行為之一部，相互利用他人行為，以達其犯罪目
      的者，即應對於全部所發生結果，共同負責。被告戊○○
      與丙○○就殺人、殺人未遂罪嫌，分別具有犯意之聯絡及
      行為之分擔，業如前述，俱屬共同正犯。
  ３、被告戊○○、丙○○以一行為同時射擊被害人徐合宏、證
      人王健智，係一行為同時觸犯上開二罪名，為想像競合犯
      ，應從一重之殺人既遂罪處斷。檢察官起訴書雖未敘及殺
      害證人王健智未遂部分之罪名，然於起訴書犯罪事實業已
      敘及，且與起訴之殺人罪部分有想像競合犯之裁判上一罪
      關係，依起訴及審判不可分原則，自屬本院審判範圍，本
      院並於審理時告知上開罪名（見本院卷第二００頁背面、
      第二０一頁），無礙被告防禦權之行使，併予敘明。
（三）按未經許可持有自動步槍、制式子彈，其持有之繼續為行
      為之繼續，至持有行為終了時均論為一罪，不得割裂，若
      以之犯他罪，兩罪間之關係如何，端視開始持有之原因為
      斷，如早已非法持有槍彈，後另起意犯罪；或意圖犯甲罪
      而持有槍、彈，卻持之犯乙罪，均應以數罪併罰論處（最
      高法院九十三年度臺上字第一三二四號判決參照）。被告
      戊○○於九十六年間受託保管上開槍、彈，於九十八年二
      月十四日因見其與證人曹悅維衝突將起，始至金鶯山加油
      站附近空屋取出上開槍、彈後，交予被告丙○○並共同攜
      至南投縣埔里鎮○○路二號，是被告戊○○於寄藏槍彈之
      初，並非意圖以寄藏該槍彈為犯殺人罪之方法，被告戊○○收受綽號「雄哥」男子交付之槍彈，乃係受託代為寄藏
      ，此外復查無何事證足資證明其受寄之初即係圖供犯本案
      殺人罪所用，是被告戊○○將上開槍、彈交由被告丙○○
      ，而與被告丙○○共同持槍殺人行為，顯係於未經許可寄
      藏前揭槍彈之後另行起意；另被告丙○○先持有上開自動
      步槍，再另行起意為殺人犯行，二者間其犯意各別，行為
      互殊，罪名互異，各應予分論併罰。
（四）被告戊○○前於九十三年間因賭博案件，經臺灣彰化地方
      法院彰化簡易庭以九十三年度彰簡字第一一０號判決判處
      有期徒刑六月，嗣經上訴，由同上法院合議庭以九十三年
      度簡上字第四二號判決駁回上訴確定，於九十三年十月十
      九日徒刑易科罰金執行完畢等情，有臺灣高等法院被告前
      案紀錄一份在卷可考，茲其於有期徒刑執行完畢後，五年
      內故意再犯有期徒刑以上之二罪，均為累犯，除法定刑為
      死刑、無期徒刑部分依刑法第六十四條第一項、第六十五
      條第一項規定不得加重外，餘法定刑有期徒刑及罰金刑部
      分，皆應依刑法第四十七條第一項規定加重其刑。
（五）按刑法第六十二條前段所規定之自首，係以對於未發覺之
      犯罪自首而受裁判為要件，故犯罪行為人應於有偵查犯罪
      職權之公務員未發覺犯罪事實或犯罪人之前自首犯罪，且
      接受裁判，兩項要件兼備，始得依刑法第六十二條前段自
      首之規定減輕其刑，如案件已發覺，則被告縱有投案陳述
      自己犯罪之事實，亦祇可謂為自白，不能認為自首（最高
      法院八十六年度臺上字第一九五一號、九十五年度臺上字
      第一七八五號判決參照）。查本案被告丙○○雖於九十八
      年二月十四日二十二時二十六分許以公共電話致電南投縣
      政府警察局埔里分局偵查隊隊長陳明城，其在電話中坦承
      涉案並表示待其姐婚宴結束後即自動到案一情，經證人陳
      明城於原審審理中結證屬實（見原審卷卷二第九五頁至第
      九八頁），惟本案案發後，經警員當場調閱監視錄影帶即
      見及被告戊○○、丙○○、甲○○，而警方早已知悉被告
      戊○○身分，而被告丙○○、甲○○身分則係警方於案發
      當日即九十八年二月十四日上午透過行動電話與被告戊○○聯繫後即知悉一節，亦據證人陳明城於原審審理中證述
      明確（見原審卷卷二第九五頁），警方既早於被告丙○○
      致電證人陳明城前之上午已查悉被告丙○○之犯行，足見
      在被告丙○○投案之前，本案承辦警員即已對被告丙○○
      之上開犯行，已然得有確切之根據得為合理之可疑，而對
      其殺人行為發生嫌疑。是被告丙○○於九十八年二月十四
      日二十二時二十六分許，始致電證人陳明城表示其為行為
      人，充其量只可謂係自白，尚難認係自首。另被告丙○○
      係於九十八年二月二十五日凌晨零時三十分許，在桃園市
      ○○路一八號碧雲天汽車旅館為警拘提到案，業據被告丙○○是承在卷（見上開偵查影印卷第一０頁），並有臺灣
      南投地方法院檢察署檢察官拘票一紙附卷足證（見上開偵
      查影印卷第四０頁），被告丙○○在案發後既已逃匿，即
      無接受裁判之意思，核與刑法第六十二條前段所規定自首
      之要件不合，應予敘明。
（六）原審以被告戊○○、丙○○之罪證明確，予以論罪科刑，
      固非無見，惟(1)被告丙○○在與被告戊○○、甲○○共同
      持有扣案之自動步槍後，三人相互商議，將上開自動步槍
      藏放在被告丙○○之臺中租屋處，此屬持有之後再將槍枝
      放置之行為，該槍枝既屬共同持有而曾置於被告丙○○之
      實力支配下，則事後之放置行為，即屬被告三人共同持有
      後之繼續狀態，非屬為他人代寄受藏，原審認為此屬被告
      丙○○持有後代被告戊○○寄藏上開扣案槍枝，其法律適
      用尚有誤會。又原審未就被告戊○○共同持有槍枝部分，
      與被告丙○○、甲○○論以共同正犯，亦有不當。(2)原審
      認被告甲○○均未碰觸扣案槍枝，認為難以認定其有共同
      與被告戊○○、丙○○有共同持有自動步槍之犯意聯絡及
      行為分擔云云，未就共同被告丙○○之上開證言，詳予勾
      稽，分述其主觀意思與客觀情形，而誤認被告甲○○僅係
      單純看到而知悉他人持有步槍，而為被告甲○○無罪之諭
      知，其認定事實尚有誤會。(3)被告戊○○、丙○○以一殺
      害意思同時射擊被害人徐合宏、證人王健智，造成被害人
      徐合宏死亡、證人王健智手部受傷，係一行為同時觸犯殺
      人罪及殺人未遂罪，為想像競合犯。原審就被告戊○○、
      丙○○所為之同一射擊行為，竟認對被害人徐合宏部分係
      基於殺人故意，對證人王健智部分係基於傷害故意（見原
      審判決第四頁第八至十行），事實認定尚有未洽，且未論
      以被告二人就殺害證人王健智部分，係犯殺人未遂罪亦有
      未合。被告戊○○、丙○○上訴意旨認為其二人並無殺人
      故意云云，雖無理由（詳如前述），又其二人上訴認為原
      審就其二人違反槍砲彈藥刀械管制條例部分，量刑過重云
      云，然按刑罰之量定，屬法院自由裁量之職權行使，應審
      酌刑法第五十七條所列各款事由及一切情狀，為酌量輕重
      之標準，並非漫無限制；量刑輕重係屬事實審法院得依職
      權自由裁量之事項，苟已斟酌刑法第五十七條各款所列情
      狀而未逾越法定刑度，不得遽指為違法；且在同一犯罪事
      實與情節，如別無其他加重或減輕之原因，下級審量定之
      刑，亦無過重或失輕之不當情形，則上級審法院對下級審
      法院之職權行使，原則上應予尊重（最高法院七十二年臺
      上字第六六九六號、七十五年臺上字第七０三三號判例意
      旨參照）。原審係本於被告二人之責任為基礎，並已具體
      斟酌刑法第五十七條所列情形而為量定（詳見原判決第十
      九頁至第二十頁），並未偏執一端，而有失之過重之情事
      ，依上開最高法院判例、判決意旨，不得遽指為違法。況
      且，本院審酌被告戊○○、丙○○二人所持之槍枝為自動
      步槍，其火力強大，射程長遠，在我國係供用軍用武器使
      用，一般人未經許可而寄藏、持有，足可認對社會治安造
      成嚴重之影響，被告戊○○、丙○○二人上訴意旨指原審
      判決量刑顯屬過重云云，尚有誤會，被告戊○○、丙○○
      二人此部分上訴亦無理由。另檢察官上訴認為原審判決被
      告甲○○違反槍砲彈藥刀械管制條例部分無罪，則為有理
      由（詳如前述），且原判決亦有上開可議之處，即屬無可
      維持，自應由本院予以撤銷改判。
（七）爰審酌目前社會治安，因持槍枝犯罪而日益惡化，被告戊○○、丙○○、甲○○均為成年男子，具有相當社會歷練
      ，智慮成熟，竟非法寄藏、持有自動步槍、子彈，嚴重危
      害社會治安，被告戊○○、丙○○僅因證人李佳憲贈狗予
      證人洪淑惠之嫌隙而起，即共同持槍濫行殺人，造成被害
      人徐合宏死亡、證人王健智手部受傷，手段兇殘，罔顧他
      人生命，兼衡被告丙○○與被害人徐合宏無直接利害衝突
      ，卻不知戒慎克己，僅為幫助友人即被告戊○○即持槍殺
      人，致被害人徐合宏家屬頓失依恃，而蒙椎心之痛，然本
      案肇因於被告戊○○，且上開槍、彈係被告戊○○所提出
      ，被告戊○○迄今猶未與被害人徐合宏家屬達成民事和解
      ，顯見被告戊○○不尊重他人生命，視人命如草芥，惡性
      重大，罪無可逭，而被告丙○○於本院審理期間已與被害
      人徐合宏家屬成立調解，此有南投縣埔里鎮調解委員會調
      解筆錄一份附卷足參（見原審卷卷一第二二三頁、第二二
      四頁），以金錢稍事彌補被害人徐合宏家屬之損害，又被
      告戊○○、丙○○僅坦承寄藏、持有槍枝犯行，對於殺人
      部份則砌詞狡辯等一切情狀，分別量處如主文第二、三、
      四項所示之刑，並就被告戊○○、丙○○、甲○○違反槍
      砲彈藥刀械管制條例諭知罰金部分，各諭知易服勞役之折
      算標準，另就被告戊○○、丙○○部分均合併定其應執行
      之刑，暨就罰金部分各諭知易服勞役之折算標準。
（八）扣案上開自動步槍一枝（含彈匣一個，槍枝管制編號：0
      000000000號），具有殺傷力，係屬違禁物，應
      依刑法第三十八條第一項第一款之規定宣告沒收。被告戊○○原寄藏具有殺傷力之子彈十一顆，因被告丙○○於南
      投縣埔里鎮○○路二號持槍行兇時已射發八顆及南投縣埔
      里鎮○○路二００號射擊三顆而均滅失，至案發現場即南
      投縣埔里鎮○○路二號拾獲之已擊發彈殼八顆，已因擊發
      而非屬違禁物，均不另為沒收之諭知。
據上論斷，應依刑事訴訟法第三百六十九條第一項前段、第三百
六十四條、第二百九十九條第一項前段，槍砲彈藥刀械管制條例
第七條第四項、第十二條第四項，刑法第十一條前段、第二十八
條、第二百七十一條第一項、第二項、第四十七條第一項、第五
十五條、第四十二條第三項、第五十一條第五款、第三十八條第
一項第一款，判決如主文。
本案經檢察官乙○○到庭執行職務。
中    華    民    國    99    年    5     月    31    日
            刑事第十二庭  審判長法  官  康  應  龍
                                法  官  黃  家  慧
                                法  官  楊  真  明
以上正本證明與原本無異。
如不服本判決應於收受送達後10日內向本院提出上訴書狀，其未
敘述上訴理由者，並得於提起上訴後10日內向本院補提理由書（
均須按他造當事人之人數附繕本）「切勿逕送上級法院」。
                                書記官  李  淑  芬
中    華    民    國    99    年    5     月    31    日
附錄本判決論罪科刑法條
刑法第271條第1、2項：
  殺人者，處死刑、無期徒刑或10年以上有期徒刑。
  前項之未遂犯罰之。
槍砲彈藥刀械管制條例第7條第1、4項：
  未經許可，製造、販賣或運輸火砲、肩射武器、機關槍、衝鋒
  槍、卡柄槍、自動步槍、普通步槍、馬槍、手槍或各類砲彈、
  炸彈、爆裂物者，處死刑、無期徒刑或7年以上有期徒刑；處
  徒刑者，併科新臺幣3千萬元以下罰金。
  未經許可，持有、寄藏或意圖販賣而陳列第1項所列槍砲、彈
  藥者，處5年以上有期徒刑，併科新臺幣1千萬元以下罰金。
槍砲彈藥刀械管制條例第12條第4項：
  未經許可，持有、寄藏或意圖販賣而陳列子彈者，處5年以下
  有期徒刑，併科新臺幣300萬元以下罰金。

司法院資訊處製作；財團法人民間司法改革基金會備份。
